【裁判字號】    99,台上,3837
【裁判日期】    990618
【裁判案由】    違反毒品危害防制條例
【裁判全文】
最高法院刑事判決            九十九年度台上字第三八三七號
上  訴  人  甲○○
上列上訴人因違反毒品危害防制條例案件，不服台灣高等法院高
雄分院中華民國九十八年一月二十三日第二審更審判決（九十七
年度上更(一)字第二二０號，起訴案號：台灣高雄地方法院檢察署
九十四年度偵字第三五七四號），提起上訴，本院判決如下：
    主  文
上訴駁回。
    理  由
按刑事訴訟法第三百七十七條規定，上訴於第三審法院，非以判
決違背法令為理由，不得為之。是提起第三審上訴，應以原判決
違背法令為理由，係屬法定要件。如果上訴理由書狀並未依據卷
內訴訟資料，具體指摘原判決不適用何種法則或如何適用不當，
或所指摘原判決違法情事，顯與法律規定得為第三審上訴理由之
違法情形，不相適合時，均應認其上訴為違背法律上之程式，予
以駁回。本件原判決已明依憑上訴人甲○○於警詢、檢察官訊
問時及第一審、上訴審、原審之供述，並有搜索扣押筆錄在卷可
稽，暨警方查獲之白色粉末三十四包、白色晶體二大包、二十九
小包、電子磅秤一台、空夾鏈袋二十一大袋扣案可資佐證。上開
白色粉末、晶體，分別經法務部調查局鑑定、高雄醫學大學附設
中和紀念醫院檢驗結果，認定含有第一級毒品海洛因成分（合計
淨重三六．七三公克，純度百分之二一．六八，純質淨重七．九
六公克）、第二級毒品甲基安非他命成分（驗前合計毛重九四．
四公克，驗後合計毛重九四．三公克）等情，有該局民國九十四
年四月八日調科壹字第220019434 號鑑定通知書、該醫院九十四
年三月二十九日管藥認可字第005號檢驗報告（編號：00000000
）在卷可稽，資以認定上訴人有原判決事實欄所記載之犯罪事實
。對於上訴人所辯：伊持有扣案海洛因、甲基安非他命係供自行
施用，並非意圖販賣而持有云云，何以不足採取，亦已憑卷內證
據資料，於理由內詳為指駁說明。並明上訴人有原判決事實欄
所記載之犯罪、科刑、執行情形，有卷附台灣高等法院被告（甲
○○）前案紀錄表可憑。其受有期徒刑之執行完畢後，五年以內
故意再犯有期徒刑以上之罪，應依九十五年七月一日修正施行前
刑法第四十七條之規定，論以累犯，並加重其刑（法定本刑無期
徒刑部分，依法不得加重）。因而撤銷第一審不當之科刑判決，
改判依刑法第五十五條想像競合犯之規定，從一重仍論以上訴人
意圖販賣而持有第一級毒品之罪（累犯），量處有期徒刑十年二
月，並諭知相關之從刑。原判決已明所憑之證據及其認定之理
由，從形式上觀察，並無何違背法令之情形存在。上訴意旨略以
：(一)原判決援引行政院衛生署管制藥品管理局九十三年十月一日
管檢字第0930009353號（下稱本管制藥品管理局函），據以說明
正常人每次或每日施用海洛因、甲基安非他命之正常及致死劑量
等情。但本管制藥品管理局函係描述一般人之情形，不足據以認
定上訴人之具體情況。原審未命專業人員對上訴人實施鑑定，即
逕行引用本管制藥品管理局函，遽為不利於上訴人之認定，有採
證不合證據法則之違法。(二)上訴人雖於九十四年二月十七日檢察
官訊問時供述，其不會想施用毒品等情，但上訴人係於九十四年
二月二日為警逮捕並經羈押，其未能施用毒品已有十五日之久，
上訴人所稱上情與毒癮之輕重，有無相關？仍不無疑問。原審未
能深入調查，即逕以上開上訴人之供述，據以認定上訴人之毒癮
不深，實屬率斷。(三)上訴人前因施用毒品，經執行觀察、勒戒及
強制戒治，係自九十五年三月二十三日起，迄九十六年五月十日
止，前後逾一年之久，足證上訴人毒癮頗深。惟原審忽略上開有
利於上訴人之事證，竟以上訴人於強制戒治期間，各項處遇成績
均經評估合格為由，遽認上訴人之毒癮不深，顯然不合證據法則
。又上訴人執行觀察，勒戒結果，經認定有繼續施用毒品傾向，
足證上訴人之毒癮甚深，此乃有利於上訴人之證據。原判決不予
採取，並未說明理由，有判決理由不備之違誤。(四)原判決理由說
明上訴人於九十五年七月二十日、十月二十日、十二月二十一日
，經採集尿液檢驗結果，均呈現毒品陰性反應等情，據以認定上
訴人毒癮不深。但上訴人於上述採尿時間，猶在執行強制戒治，
自不可能施用毒品。原審未予調查、審酌，亦未說明其取捨證據
之理由，即遽為不利於上訴人之認定，有應於審判期日調查之證
據而未予調查及判決理由不備之違法云云。惟按：證據之取捨與
證據之證明力如何，均屬事實審法院得裁量、判斷之職權；苟其
此項裁量、判斷，並不悖乎經驗法則或論理法則，又已於判決內
論述其何以作此判斷之心證理由者，即不得任意指摘其為違法，
據為提起第三審上訴之合法理由。查(一)原判決調查、審酌卷內相
關事證，不採上訴人所為持有扣案海洛因、甲基安非他命係供自
己施用之辯解，認定上訴人係意圖販賣而持有等情，已詳為說明
所憑之證據及其認定之理由（見原判決第四至一一頁）。又原判
決說明上訴人之毒癮不深，已審酌上訴人於檢察官訊問時供述，
其經羈押十五日之期間，不會想施用毒品等語；上訴人於強制戒
治期間，各項處遇成績均經評估合格等資料，予以綜合判斷，尚
與事理無違，係原審採證、認事職權之適法行使，於法並無不合
。至於上訴人執行觀察、勒戒結果，經認定有繼續施用毒品傾向
，以及上訴人執行觀察、勒戒及強制戒治，前後長達一年之久，
亦不能證明上訴人必然毒癮甚深，因此其施用毒品之頻率甚高及
劑量頗重，原判決未贅為說明不足據為有利於上訴人之認定之理
由，並無上訴意旨所指判決理由不備之違法。又原判決說明上訴
人於九十五年七月二十日、十月二十日、十二月二十一日，經採
集尿液檢驗，均呈現毒品陰性反應等情，係單純引述執行強制戒
治機關台灣高雄戒治所檢送上訴人執行強制戒治之資料，並未作
為認定上訴人毒癮不深之直接依據。原判決未說明上開採尿時間
係在上訴人執行強制戒治期間，其驗尿結果得以作為判斷依據之
理由，仍難認有上訴意旨所指調查職責未盡及判決理由不備之違
誤可言。(二)原判決引用本管制藥品管理局函，其本意係在說明正
常人每次或每日施用海洛因、甲基安非他命之正常及致死劑量，
作為其認定上訴人持有扣案海洛因、甲基安非他命有販賣意圖之
佐證之一而已，並非據以認定上訴人每次或每日施用海洛因、甲
基安非他命之確實數量，自無不可，難認有上訴意旨所指採證不
合證據法則之違法。上訴意旨仍執前詞，或再為事實上之爭執，
或徒憑己見，就原審調查、取捨證據與判斷其證明力之適法行使
，及判決內已明白論斷之事項，任意指摘為違法，核均非適法之
上訴第三審理由。應認其上訴為違背法律上之程式，予以駁回。
據上論結，應依刑事訴訟法第三百九十五條前段，判決如主文。
中    華    民    國  九十九  年    六    月   十八   日
                      最高法院刑事第十二庭
                          審判長法官  黃  一  鑫
                                法官  張  春  福
                                法官  林  勤  純
                                法官  李  錦  樑
                                法官  陳  國  文
本件正本證明與原本無異
                                      書  記  官
中    華    民    國  九十九  年    六    月  二十四  日
                                                      ｍ

司法院資訊處製作；財團法人民間司法改革基金會備份。
